【裁判字號】    99,毒抗,244
【裁判日期】    990827
【裁判案由】    毒品危害防制條例
【裁判全文】
臺灣高等法院刑事裁定                 99年度毒抗字第244號
抗  告  人
即  被  告  甲○○
上列抗告人因毒品危害防制條例案件，不服臺灣桃園地方法院中
華民國99年7月14日裁定（99年度毒聲字第654號），本院裁定如
下：
    主  文
抗告駁回。
    理  由
一、按犯毒品危害防制條例第10條之罪者，檢察官應聲請法院裁
    定，或少年法院（地方法院少年法庭）應先裁定，令被告或
    少年入勒戒處所觀察、勒戒，其期間不得逾2月，同條例第
    20條第1項定有明文。
二、聲請意旨略以: 被告甲○○於民國99年6月6日為警採尿時起
    回溯96小時內某時，在台灣地區某不詳地點施用第二級毒品
    甲基安非他命，嗣於99年6月6日凌晨0時許，在桃園縣桃園
    市○○路232號4樓之1為警查獲，經採集尿液檢體送請台灣
    檢驗科技股份有限公司檢驗，結果呈安非他命類陽性反應，
    有該公司出具之濫用藥物檢驗報告1紙在卷可稽，乃依毒品
    危害防制條例第20條第3項、第1項及觀察勒戒處分執行條例
    第3條第1項、第2項規定，聲請裁定將被告送勒戒處所觀察
    、勒戒等語。
三、原裁定意旨略以：被告甲○○雖矢口否認有上開施用第二級
    毒品甲基安非他命犯行，惟被告於99年6月6日採集之尿液，
    經台灣檢驗科技股份有限公司以酵素免疫分析法、氣相層析
    質譜儀法檢驗結果，確呈安非他命類陽性反應，有桃園縣政
    府警察局桃園分局檢體監管紀錄表、桃園縣政府警察局桃園
    分局被採尿人尿液暨毒品真實姓名與編號對照表、台灣檢驗
    科技股份有限公司濫用藥物檢驗報告各1份在卷可按。且依行
    政院國軍退除役官兵輔導委員會臺北榮民總醫院83年3月1日
    （83）北總內字第135號函：「煙毒及安非他命檢驗之步驟主
    要分為『篩檢』與『確認』，以螢光偏極免疫學分析法、薄
    層分析法篩檢，都可能有干擾因素，造成假陽性反應（即會
    有服用安非他命以外的藥，但尿液中卻出現安非他命反應之
    情形）、或假陰性反應（即有服用安非他命，但尿液中卻無
    安非他命反應之情形）；又上開篩檢方法之錯誤百分率並非
    一固定值，而是在不同之條件下有不同之錯誤百分比，但如
    以氣相層析質譜儀分析法做確認，則應不會有假陽性反應；
    亦即任何在初步篩檢中得到陽性反應者，應以氣相層析質譜
    儀做最後確認，才算完成煙毒檢驗工作；綜合論之，任何篩
    檢方法都可能有發生錯誤之情形，故司法判決上，應以氣相
    層析質譜儀之結果做為依據」。另按以目前常用檢驗尿液中
    是否含有毒品反應之方法，有免疫學分析法和層析法兩類，
    尿液初步檢驗採免疫學分析法，由於該分析法對結構類似之
    成分，亦可能產生反應，故初步檢驗呈陽性反應者，需採用
    另一種不同分析原理之檢驗方法進行確認，經行政院衛生署
    認可之檢驗機構採用氣相層析質譜儀（GC/ MS）分析法。以
    氣相層析質譜儀分析法進行確認者，均不致產生偽陽性反應
    ，此有行政院衛生署管制藥品管理局92年6月20日管檢字第
    0920004713號函可供參照。本案被告上開尿液既經臺灣檢驗
    科技股份有限公司以氣相層析質譜儀分析法檢驗後，確呈安
    非他命類（安非他命、甲基安非他命）陽性反應，應可排除
    假陽性之可能，是以上開檢驗結果當足以認定為真實而堪予
    採信。另施用安非他命後，其代謝物無甲基安非他命成分，
    故施用安非他命後，其尿液不致檢出甲基安非他命陽性反應
    ，而施用甲基安非他命後，其尿液可檢出甲基安非他命和其
    代謝物安非他命成分一節，有行政院衛生署管制藥品管理局
    93年11月2日管檢字第0930010499號函可參，且服用安非他
    命後其代謝物平均可檢出時限約為96小時。故被告尿液呈安
    非他命類（安非他命、甲基安非他命）陽性反應，足證被告
    確有施用第二級毒品甲基安非他命等情甚明，被告上開所辯
    ，即無可採。原審乃依毒品危害防制條例第20條第1項，觀
    察勒戒處分執行條例第3條第1項之規定，裁定令被告入勒戒
    處所觀察、勒戒，經核於法並無不合。抗告意旨猶執陳詞以
    其因感冒曾至桃園市○○路吳耳鼻喉科就診，或許係服用藥
    物導致尿液中有安非他命之陽性反應云云，惟該尿液檢驗係
    透過氣相層析質譜儀法進行確認，當無可能因服用藥物而呈
    現毒品之陽性或偽陽性反應，業據原審詳為說明，且被告復
    未陳明其服用藥物之名稱或成分，或有何醫生處方箋以供本
    院查證，是被告空言提起本件抗告，核無理由，應予駁回。
三、據上論斷，應依刑事訴訟法第412條，裁定如主文。
中    華    民    國    99    年    8     月    27    日
                  刑事第十五庭審判長法  官  吳昭瑩
                                    法  官  賴邦元
                                    法  官  蘇隆惠
以上正本證明與原本無異。
不得再抗告。
                                    書記官  楊妙恩
中    華    民    國    99    年    8     月    30    日

司法院資訊處製作；財團法人民間司法改革基金會備份。
